【裁判字號】    95,簡,24
【裁判日期】    950428
【裁判案由】    勞動基準法
【裁判全文】
臺中高等行政法院判決
                                     95年度簡字第00024號
原      告  豐原汽車客運股份有限公司
代  表  人  甲○○
訴訟代理人  丁○○
被      告  臺中縣政府
代  表  人  乙○○
            戊○○
            丙○○
上列當事人間因勞動基準法事件，原告不服行政院勞工委員會中
華民國95年1月20日勞訴字第0940067990號訴願決定，提起行政
訴訟。本院判決如下︰
    主  文
原告之訴駁回。
訴訟費用由原告負擔。
    事實及理由
一、原告係從事汽車客之運輸業務，為適用勞動基準法之行業，
    於民國（以下同）94年11月2日經行政院勞工委員會（以下
    稱勞委會）中區勞動檢查所派員實施勞動條件檢查，發現原
    告所僱勞工詹文松94年9月份之14日至27日（處分書誤載為
    該月之13日至28日）、謝政旭於同年月11日至25日（處分書
    誤載為10日至26日）期間連續出勤未休假，違反勞動基準法
    第36條之規定。案經該所於94年11月9日以勞中檢綜字第094
    5011702號函請被告依法辦理，經被告審查屬實，乃於94年
    11月14日以府勞動字第0940311877號違反勞動基準法罰鍰處
    分書，依同法第79條第1項第1款規定，處以罰鍰二千元（折
    合新臺幣六千元整），原告不服提起訴願，遭駁回，遂提起
    本訴。
二、原告陳述意旨略謂：原告所經營之汽車運輸業，每日需肩負
    大眾交通運輸及負擔偏遠地區之交通重責，係屬勞力密集之
    行業，每年365日均應正常營運，目前營運路線，百分之六
    十均為服務偏遠地區之學生及老人，本公司人員之輪休均已
    於每月底，由駕駛員依規定自行填報下月份之休假日，但該
    月份部分駕駛員因家庭、健康‧‧‧等因素更改休假日，致
    本公司駕駛員詹文松、謝政旭分別於94年9月份之13日至28
    日、10日至26日未休假，因事出突然無法預測，本公司所有
    之員工亦均瞭解此狀況，而同意將休假日作適度之調整，經
    查詹文松於9月1、8、13、28日；謝政旭於9月1、2、10、26
    日休假，每人每月確均有輪休4日，並無不當。被告所謂違
    法等情，為不可歸責原告之因素所導致，被告仍為罰鍰處分
    ，顯與法有違，請撤銷訴願決定及原處分云云。
三、被告答辯意旨略謂：(一)查原告之勞工94年9月之開車憑單發
    現，勞工詹文松、謝政旭分別於94年9月份之14日至27日、
    11日至25日未休假，有原告所作之開車憑單及談話紀錄可稽
    ，該談話紀錄並有副總經理丁○○簽名確認在案，原告未給
    該2員每7日中至少應有1日之休息，作為例假，違反勞動基
    準法第36條規定：「勞工每7日中至少應有1日之休息，作為
    例假。」之規定。復依內政部74年4月10日（74）臺內勞字
    第306913號書函：「勞動基準法第36條‧‧‧係屬強行性規
    定，雇主自應遵守，違反該條規定者，同法訂有罰則。」、
    內政部75年5月17日（75）臺內勞字第398001號函釋：「‧
    ‧‧二、前開例假日得依下列原則作適當調整：（一）安排
    例假日以每7日為1週期，每1週期內應有1日例假，原則上前
    後兩個例假日應間隔6個工作日；如遇有必要，於徵得工會
    或勞工同意後，於各該週期內酌情更動。‧‧‧。」、行政
    院勞工委員會76年9月25日台（76）勞動字第1742號函釋：
    「一、勞動基準法第36條規定‧‧‧此項例假依該法規定，
    事業單位如非因同法第40條所列天災、事變或突發事件等法
    定原因，縱使勞工同意，亦不得使勞工在該假日工作。二、
    事業單位違反上開法令規定，除應依法處理並‧‧‧。」暨
    內政部74年4月16日（74）臺內勞字第306683號函釋：「勞
    動基準法第40條所稱『突發事件』，應為足以影響勞僱雙方
    重大利益且不能控制及預見之非循環性緊急事故，‧‧‧。
    」等函釋，原告亦未依該等函釋辦理，確有違反勞動基準法
    第36條規定之情事。被告依勞動基準法第79條第1項第1款規
    定處以罰鍰2千元，並無不當。(二)原告對違反勞動基準法第
    36條規定部分辯稱：「‧‧‧本公司係屬勞力密集之行業，
    每年365日均應正常營運，‧‧‧本公司人員之輪休均已於
    每月底，由駕駛員依規定自行填報下月份之休假日，但該月
    份部分駕駛員因家庭、健康‧‧‧等因素更改休假日，致本
    公司駕駛員詹文松、謝政旭分別於94年9月份之14日至27日
    、11日至25日未休假，因事出突然無法預測，本公司所有之
    員工亦均瞭解此狀況，而同意將休假日作適度之調整，經查
    詹文松於9月1、8、13、28日；謝政旭於9月1、2、10、26日
    休假，每人每月確均有輪休4日，並無不當。」，惟查勞動
    基準法第36條規定，係為保障勞工休假權益之強制性規範，
    縱使勞工同意，亦不得使勞工在該假日工作，且所稱駕駛員
    詹文松、謝政旭因家庭、健康‧‧‧等因素更改休假日，致
    連續出勤未休假乙節，亦尚難認定符合勞動基準法第40條所
    列天災、事變或突發事件之法定原因。原告既屬勞動基準法
    適用之行業，自須受上開規定之拘束，其所陳實不足採，原
    處分並無違法。
四、按「為規定勞動條件最低標準，保障勞工權益，加強勞雇關
    係，促進社會與經濟發展，特制定本法；本法未規定者，適
    用其他法律之規定。雇主與勞工所訂勞動條件，不得低於本
    法所定之最低標準。」、「勞工每7日中至少應有1日之休息
    ，作為例假。」、「有左列行為之一者，處2千元以上2萬元
    以下罰鍰：一、違反‧‧‧第36條、‧‧‧規定者。‧‧‧
    」分別為勞動基準法第1條、第36條及第79條第1項第1款所
    明定。本件原告從事汽車客運之運輸業務，為適用勞動基準
    法之行業。經勞委會中區勞動檢查所於94年11月2日派員前
    往原告公司實施指定勞動條件專案檢查時，發現原告所僱勞
    工詹文松於94年9月14日至27日（處分書誤載為該月之13日
    至28日）、謝政旭94年9月11日至25日（處分書誤載為10日
    至26日）之期間連續出勤，未於每7日中至少有1日之休假，
    違反勞動基準法第36條之規定，有勞工詹文松及謝政旭等2
    人94年9月份之駛車憑單、勞委會中區勞動檢查所勞動檢查
    結果通知書及原告副總經理丁○○簽認之勞動條件檢查會談
    紀錄等影本附原處分卷可稽，其違規情事洵堪認定。被告處
    分書對勞工詹文松及謝政旭之連續出勤日期記載雖有錯誤，
    惟被告對該二勞工既有違反勞動基準法第36條規定，未予勞
    工每7日中至少應有1日之休息，作為例假，則被告依同法第
    79條第1項第1款之規定科處原告罰鍰二千元（折合新臺幣六
    千元）之處分，於法即無不合。
五、原告雖主張原告所經營之汽車運輸業，每日需肩負大眾交通
    運輸及負擔偏遠地區之交通重責，係屬勞力密集之行業，每
    年365日均應正常營運，目前營運路線，百分之六十均為服
    務偏遠地區之學生及老人，原告公司人員之輪休均於每月底
    ，由駕駛員依規定自行填報下月份之休假日，但該月份部分
    駕駛員因家庭、健康‧‧‧等因素更改休假日，致原告公司
    駕駛員詹文松、謝政旭於上開期間未能於7日內有1日休假，
    惟係因事出突然無法預測所致，原告公司所有之員工亦均瞭
    解此狀況，而同意將休假日作適度之調整，且詹文松於94年
    9月1、8、13、28日；謝政旭於同年9月1、2、10、26日休假
    ，每人每月確均有輪休4日，並無不當。被告所謂違法等情
    ，為不可歸責原告之因素所導致，不應予以科罰云云。
六、惟查勞動基準法第36條規定，勞工每7日中至少應有1日之休
    息，作為例假，係屬強制規定。勞委會即以76年9月25日台
    76 勞動字第1742號函釋稱：「一、勞動基準法第36規定：
    『勞工每7日中至少應有1日之休息，作為例假』，此項例假
    依該法規定，事業單位如非因同法第40條所列天災、事變或
    突發事件等法定原因，縱使勞工同意，亦不得使勞工在該假
    日工作。二、事業單位違反上開法令規定，除應依法處理並
    督責改進外，如勞工已有於例假日出勤之事實，其當日出勤
    之工資，仍應加倍發給。」查勞委會上開解釋，係本於主管
    機關之權責，就法律之規定而為解釋，經核其解釋內容並未
    違反勞動基準法第36條規定，被告自得據以處罰原告。本件
    依據原處分卷附勞工詹文松、謝政旭等2人94年9月份之駛車
    憑單，詹文松於94年9月14日至27日（計14日）、謝政旭於
    94年9月11日至25日（計15日）之期間每日均有出勤，並為
    原告所不爭，是原告確有未依勞動基準法第36條規定每7日
    中至少應有1日之休息，作為例假之違規事實，事證明確，
    縱使勞工同意，原告亦不得違反上開法律之規定。原告所稱
    駕駛員詹文松、謝政旭因家庭、健康等因素更改休假日，致
    連續出勤未休假乙節，亦尚難認符合勞動基準法第40條所列
    天災、事變或突發事件等法定原因，原告仍應依勞動基準法
    第36條規定，使勞工於每7日內有1日休假之期間內適當調整
    其例假日，方符法意，所稱未違反勞動基準法第36條，顯係
    對法令有所誤解。本件原處分並無違法或不當，訴願決定予
    以維持，亦無違誤。原告訴請撤銷為無理由，應予駁回。本
    件為簡易案件，爰不經言詞辯論逕為判決。
據上論結，本件原告之訴為無理由，依行政訴訟法第233條第1項
、第236條、第195條第1項後段、第98條第3項前段，判決如主文
。
中    華    民    國    95    年    4     月    28    日
                 第二庭      法  官  林  金  本
以上正本證明與原本無異。
如不服本判決，應於判決送達後20日內，以本訴訟事件所涉及之
法律見解具有原則性者，始得向本院提出上訴狀並表明上訴理由
，經最高行政法院許可，否則不得上訴；如於本判決宣示後送達
前提起上訴者，應於判決送達後20日內補提上訴理由書（均應依
對造人數提出繕本）。
提起上訴應預繳送達用雙掛號郵票390元（34元及5元郵票各10份
)。
中    華    民    國     95    年    5    月    2     日
                                書記官  林  淑  雯


司法院資訊處製作；財團法人民間司法改革基金會備份。
